臺灣臺南地方法院刑事判決
109年度交訴字第160號
公  訴  人  臺灣臺南地方檢察署檢察官
被      告  陳俊男


上列被告因過失致死等案件，經檢察官提起公訴（109年度偵字
第2118號），本院判決如下：
    主  文
陳俊男犯過失致人於死罪，處有期徒刑壹年。
    事  實
一、陳俊男於民國108 年9 月12日上午9時17分許，騎乘車牌號
  &0000; 碼000-000 號普通重型機車，沿臺南市官田區台一線
    由南往北方向騎駛在外側快車道，途經該線307.6公里處路
    口時，本應注意車前狀況，並隨時採取必要之安全措施。且
    依當時天氣晴朗、日間有自然光線、柏油路面乾燥、無缺陷
    、無障礙物及視距良好等情況，客觀上並無不能注意之情事
    ，竟疏未注意車前狀況及未減速至得以隨時煞停之速度，適
    有賴建專騎乘車牌號碼000-000號普通重型機車搭載其配偶
    胡春，沿同向行駛在陳俊男右前方靠近慢車道之外側快車道
    處，駛至同一路口減速左偏擬進行左轉彎時，亦疏未注意變
    換車道時，應讓直行車先行，並應注意安全距離，致陳俊男
    見狀往左偏、閃避不及，與賴建專所騎機車發生碰撞，賴建
    專因此人車倒地，受有頭、胸部外傷併顱內出血之傷害，經
    送臺灣基督教長老教會新樓醫療財團法人麻豆新樓醫院急救
    無效死亡，胡春則受有創傷性蜘蛛網膜下出血及大腦創傷性
    出血、左側多根肋骨閉鎖性骨折、左肱骨閉鎖性骨折、頸部
    挫傷等傷害，經送奇美醫療財團法人柳營奇美醫院救治，仍
    因硬腦膜下出血而受有癲癇後遺症之重大難治之傷害（嗣胡
    春於108年12月19日死亡，惟其死亡結果與本件車禍並無相
    當因果關係，此業經檢察官於起訴書載明）。嗣陳俊男於肇
    事後，在未有偵查犯罪職務之機關或公務員發覺其為犯罪人
    前，即向至現場處理本件道路交通事故，尚不知肇事者為何
    人之警員表明其係肇事者，自首而接受裁判，因而查悉上情
    。
二、案經賴建專之子女賴秀惠、賴俊良、賴宗明提出告訴暨由臺
    南市政府警察局麻豆分局報請臺灣臺南地方檢察署檢察官相
    驗後自動檢舉簽分偵查起訴。
    理  由
壹、證據能力之認定
一、本判決所引用被告以外之人於審判外之陳述，檢察官、被告
    於準備程序均不爭執其證據能力，且於言詞辯論終結前均未
    聲明異議，本院審酌該等證據資料作成之情況，核無違法取
    證或其他瑕疵，且與待證事實具有關聯性，認為以之作為證
    據為適當，依刑事訴訟法第159條之5規定，有證據能力。
二、本判決所引用卷內各項非供述證據性質之證據資料，均無違
    反法定程序取得之情形，依刑事訴訟法第158條之4規定之反
    面解釋，均有證據能力。
貳、得心證之理由
一、上開犯罪事實，業據被告於本院準備程序及審理時坦白承認
    （本院卷第60頁、第164至165頁），核與證人即被害人賴建
    專之子賴宗明、目擊證人鄭信哲於警詢時之證述情節大致相
    符（相卷第16頁、19至21頁），並有現場暨監視器錄影畫面
    翻拍照片、道路交通事故現場圖、道路交通事故調查報告表
    ㈠、㈡等在卷可參（相卷第29至37頁、39至41頁、53至73頁）
    。而被害人賴建專於車禍後倒地受傷，送醫不治死亡，被害
    人胡春則受有創傷性蜘蛛網膜下出血及大腦創傷性出血、左
    側多根肋骨閉鎖性骨折、左肱骨閉鎖性骨折、頸部挫傷等傷
    害，經送醫後，仍因硬腦膜下出血而受有癲癇後遺症之重大
    難治之傷害等情，亦有台灣基督長老教會新樓醫療財團法人
    麻豆新樓醫院診斷證明書、奇美醫療財團法人柳營奇美醫院
    診斷證明書、麻豆新樓醫院非病死司法相驗通報單、臺灣臺
    南地方檢察署勘驗筆錄、相驗屍體證明書、檢驗報告書、相
    驗照片等存卷可佐（相卷第23頁、25頁、27頁、93頁、101
    頁、103至111頁、113至235頁）。足見被告之任意性自白與
    事實相符，應可採信。
二、按汽車行駛時，駕駛人應注意車前狀況及兩車並行之間隔，
    並隨時採取必要之安全措施，道路交通安全規則第94條第3
    項定有明文。被告係合法領有駕駛執照之人，此業經上開道
    路交通事故調查報告表㈡記載明確（相卷第41頁），是其駕
    駛前揭普通重型機車時自應知悉並遵守上述規定。且案發當
    時天氣晴朗、日間有自然光線、柏油路面乾燥、無缺陷、無
    障礙物及視距良好，並無不能注意之情事；復依目擊證人鄭
    信哲於警詢中證述:當時723-LXE機車（按即被害人賴建專所
    騎機車）騎在中線車道偏機車道行駛且在缺口處有慢下來更
    偏向中線的跡象，後方直行騎在中線車道的125-PGD機車（
    按即被告所騎機車）就追撞上723-LXE機車左側車尾等情（
    相卷第20頁），及經本院當庭勘驗肇事路段之監視器錄影光
    碟結果，可知被害人賴建專於事故前之9時17分16秒許已放
    慢速度，於9時17分17秒許則慢速持續往左前方分隔島缺口
    處轉向，斯時被告機車已出現在被害人賴建專機車後方，且
    於9時17分19秒許與被害人賴建專所騎機車左側車身發生碰
    撞，此有截圖照片及文字說明存卷可參（本院卷第119至121
    頁）。是在兩車發生追撞前，被害人賴建專所騎機車確實已
    有減速往左慢慢偏行變換原行車路線之跡象，而非瞬間貿然
    往左偏行，實甚明確。況被告於本院準備程序及審理時供承
    :我是騎在被害人左後方，與被害人是同一車道，我當時車
    速超過60公里，我承認未注意車前狀況；我有看到被害人車
    輛慢慢行駛在我右手邊，我以為被害人不會過分隔島，沒想
    到被害人要左轉；我在前一個路口過紅綠燈就看到被害人機
    車在我右前方，距離約50公尺，在距離被害人機車20公尺時
    被害人就改變行向等語（本院卷第59至60頁、164至165頁）
    。顯見被告於兩車追撞前已有注意到被害人賴建專機車之行
    向及動態，卻未減速至可隨時煞停之速度，以致閃避不及而
    與被害人賴建專所騎機車發生追撞，則其未能充分注意車前
    狀況及減速至隨時可以煞停之速度，顯已違反前揭道路交通
    安全規則第94條第3項「注意車前狀況，並隨時採取必要之
    安全措施」之注意義務甚明。又被告因未注意車前狀況，未
    減速至可隨時煞停之速度之過失駕駛行為，導致與被害人賴
    建專所騎機車發生追撞，被害人賴建專因而死亡，被害人胡
    春則受有前揭重傷害，均與被告之過失行為具有因果關係，
    洵堪認定。至被害人賴建專雖亦有變換原有行駛路線未注意
    禮讓後方來車之過失（詳後述），惟此部分僅係涉及被告民
    事責任上減免賠償金額之問題，仍無從解免被告應負之過失
    責任。
三、至檢察官起訴雖主張被告尚有超速、超車不當之過失行為，
    並以臺南市車輛行車事故鑑定委員會鑑定意見及臺南市車輛
    行車事故鑑定覆議會覆議意見為據。惟查:
㈠、關於被告是否超速一節。查本案肇事路段之限速為每小時70
    公里，此有道路交通事故調查表㈠及現場照片在卷可參（相
    卷第39頁、53頁），而參照被告之歷次供述，其均表示案發
    時之車速約60至70公里等語（相卷第11頁、97頁，本院卷第
    59頁、111至113頁、164頁）。則被告始終未供稱其有超速
    情形。至本件車禍事故經送臺南市車輛行車事故鑑定委員會
    鑑定結果固認:陳俊男駕駛普通重型機車，超速行駛，行經
    無號誌肇事岔路口，超越未保持安全間隔距離，為肇事主因
    ，經送覆議結果，亦同此認定，此各有臺南市車輛行車事故
    鑑定委員會109年1月6日南市交鑑字第1090067078號函暨所
    附鑑定意見書（相卷第131至134頁）、臺南市車輛行車事故
    鑑定覆議委員會覆議意見書（偵卷第25至26頁）在卷可參。
    惟上開鑑定或覆議意見均僅空泛記載被告超速行駛，並未具
    體說明其計算及認定依據，本院自難遽以採認。再者，依據
    本案肇事路段架設之監視器錄影畫面所示，雖可見被告機車
    自中央分隔島路樹旁出現之時點（即09時17分17秒）及與被
    害人賴建專所騎機車發生碰撞之時點（即09時17分19秒），
    惟因該監視器係架設在肇事路段之對向道路旁，拍攝角度容
    有視覺誤差，並非精確，即尚難憑以計算被告與被害人賴建
    專所騎機車發生碰撞前之確切距離及秒數，則被告當時車速
    是否確實已有超越肇事路段之速限每小時70公里，自無從認
    定。至被告與被害人賴建專所騎機車碰撞後，雖被告機車往
    前滑行右倒並在地面遺留長達27.8公尺之刮地痕，此有道路
    交通事故現場圖存卷可參（相卷第37頁），惟依據「機車刮
    地痕摩擦係數試驗」一文之研究內容，倘機車右倒之刮地痕
    距離為19.06±0.78公尺，車速推估約每小時50公里，刮地痕
    距離32.25±0.89公尺，車速推估約每小時60公里，則本件被
    告機車之刮地痕距離為27.8公尺，至多可推估被告機車於肇
    事前之車速約介於每小時50至60公里，尚在肇事路段之速限
    內，未有超速情形。是依目前卷內跡證，尚無從認定被告有
    公訴人所指超速行駛之過失行為。
㈡、關於被告是否超車未保持安全間隔距離一節。查被告歷次供
    述均表示其見被害人賴建專機車往中央分隔島缺口處左轉時
    ，因向左閃避始切入內側快車道，並非超車等情在卷（相卷
    第11頁、97頁，偵卷第42頁，本院卷第59至60頁、114頁、1
    65至166頁）。況經本院勘驗肇事路段監視器畫面結果，可
    知被害人賴建專所騎機車與被告機車發生碰撞前之2秒，業
    已變更行向，逐漸朝中央分隔島缺口處左前方偏駛，且當時
    被害人賴建專之機車車身已有相當幅度之轉向，與後方沿同
    一車道直行駛來之被告機車，幾乎已呈現垂直角度，則被告
    因車速過快（惟並無證據足認已有超速），見狀煞閃不及，
    其為避免與前方左偏橫向騎駛之被害人賴建專所騎機車發生
    碰撞，因而基於本能反應，採取向左切入內側快車道之方式
    閃避，降低碰撞機率，自有可能，尚難僅因其於兩車碰撞前
    有向左切入內側快車道之事實，遽認其有加速擬超越前方被
    害人賴建專機車而未保持兩車安全間隔之過失行為。至臺南
    市車輛行車事故鑑定委員會鑑定及覆議委員會覆議結果固均
    認被告有超越未保持安全間隔距離之過失駕駛行為，然並未
    敘明其具體認定之理由，且本院依前開卷內證據資料獨立判
    斷結果，已如前述，則該鑑定意見及覆議結果自不拘束本院
    。是公訴人指稱被告有超車不當之駕駛行為一節，依目前卷
    內跡證，尚無從認定，亦此敘明。　
四、次按汽車在同向二車道以上之道路（車道數計算，不含車種
    專用車道、機車優先道及慢車道），除應依標誌或標線之指
    示行駛外，並應遵守下列規定：六、變換車道時，應讓直行
    車先行，並注意安全距離。道路交通安全規則第98條第1項
    第6款亦有明文。查肇事路段為三線道，由內而外依序為禁
    行機車之內側快車道、外側快車道、慢車道，此有道路交通
    事故現場圖在卷可參（相卷第37頁），而肇事前被告與被害
    人賴建專原係同向前後行駛在同一車道即外側快車道處，且
    被害人賴建專係行駛在外側快車道右側靠近慢車道處（即外
    側），其欲往分隔島缺口處轉向，因而左偏往外側快車道內
    側行駛等情，此經被告於審理時供述在卷（本院卷第164頁
    至165頁），核與目擊證人鄭信哲於警詢之證述情節相符（
    相卷第20頁），則被害人賴建專自車道右側偏入左側行駛時
    ，係侵入被告之行車路線，依前揭規定，被害人賴建專本應
    禮讓左後方之被告直行車先行，不得恣意變換原有行車路線
    ，且依當時相同之道路環境，客觀上亦無不能注意之情事，
    詎其疏未注意，逕行變換原有行車路線偏向車道左側行駛，
    未禮讓在左後方直行之被告機車先行，致生本件交通事故，
    則其未踐行上開道路交通安全規則課予駕駛人之注意義務，
    亦有過失甚明（至道路交通事故現場圖雖標示被告與被害人
    賴建專所騎機車原均行駛在最外側之慢車道上，惟因與被告
    審理時之供述及證人鄭信哲警詢之證述情節均不符，故此部
    分標示尚乏證據可佐，無從逕以採憑，爰此敘明）。
五、綜上，本件事證明確，被告所犯過失致重傷害、過失致死犯
    行均堪認定，應依法論科。
六、論罪科刑： 
㈠、核被告所為，係犯刑法第276 條之過失致人於死罪、同法第2
    84 條後段之過失致人重傷罪。
㈡、被告以一過失駕駛行為，同時造成被害人賴建專死亡及被害
    人胡春重傷害之結果，為想像競合犯，應依刑法第55條前段
    規定，從一重之過失致人於死罪處斷。
㈢、被告於肇事後，在報案人或勤指中心轉來資料未報名肇事人
    姓名，處理人員前往現場處理時，在場並當場承認為肇事人
    一節，有臺南市政府警察局麻豆分局交通分隊道路交通事故
    肇事人自首情形紀錄表在卷可參（相卷第49頁），爰依刑法
    第62條前段規定，減輕其刑。
㈣、本院審酌被告前無其他犯罪科刑紀錄，有卷內臺灣高等法院
    被告前案紀錄表可考，然其疏於注意遵守交通規則，未能充
    分注意車前狀況及採取隨時可以煞停之安全措施，不慎自後
    撞擊被害人賴建專所騎機車，導致被害人賴建專不幸死亡、
    後座乘客即被害人胡春受有重傷害，被害人2人家屬頓失至
    親，承受巨大創傷悲痛，難以彌補；兼衡被害人賴建專減速
    左偏擬左轉彎變換車道而未禮讓後方直行車先行，就本件車
    禍之發生亦應負一定之過失責任，與被告之過失行為均同為
    肇事原因；另考量被害人胡春因本件車禍受有重傷害之傷勢
    程度及被告犯後雖坦承前揭過失行為，惟始終未向被害人2
    人家屬致歉或取得其等諒解，迄今對被害人家屬亦未有任何
    實質賠償或彌補，及其自陳為國小畢業之教育程度，已婚，
    與配偶同住，有3名成年子女，目前無業，每月領取新臺幣4
    500元國民年金之家庭生活狀況等一切情狀，量處如主文所
    示之刑，以資懲儆。
據上論斷，應依刑事訴訟法第299 條第1 項前段，刑法第276條
、第284 條後段、刑法第55條、第62條前段，判決如主文。
本案經檢察官黃信勇提起公訴，檢察官鄭聆苓到庭執行職務。
中    華    民    國   110    年     3     月    4    日
                  刑事第十五庭   審判長法  官  張婉寧　
　                                     法  官  黃鏡芳
　                                     法  官  陳嘉臨
以上正本證明與原本無異。
如不服本判決應於收受本判決後20日內向本院提出上訴書狀，並
應敘述具體理由。其未敘述上訴理由者，應於上訴期間屆滿後20
日內向本院補提理由書狀（均須按他造當事人之人數附繕本）「
切勿逕送上級法院」。 
　　　　　　　　　　　　　　　　　     書記官  薛雅云
中　　華　　民　　國　　110 　年　　3 　　月　　4 　　日
附錄法條:
中華民國刑法第276條
因過失致人於死者，處5年以下有期徒刑、拘役或50萬元以下罰
金。
中華民國刑法第284條
因過失傷害人者，處1年以下有期徒刑、拘役或10萬元以下罰金
；致重傷者，處3年以下有期徒刑、拘役或30萬元以下罰金。